Config:
  Spec: ../pipespec.xml
  Variants: [smagram-dev, smagram]

# Orthographic errors, non-words = $
# Orthographic errors, real-words = ¢
# Morpho-syntactic errors = £. ({girjji}£{girjái}
# Syntactic errors = ¥
# Lexical errors = €
# Formatting errors = ‰
# Foreign language errors = ∞

Tests:
#Neg-Pret - Feiltyp: Pret: Nektingsverbet er feil og ConNeg er samme form:

  - "Skuvlejaepie lij govhte askh, {jih}${jïh} {ij}£{ibie} limh gåetesne mearan skuvlesne."
  - "{Ean}£{Eakan} ligan dah gåetesne, mohte hæhtjosne vaeresne."
  - "Mijjem altese vuajneres tjelmiejgujmie steeri {jih}${jïh} {buerkesti}${buerkiesti} jaememen {jih}${jïh}raavhkedimmien {bijre}${bïjre} jis {ij}£{ibie} limh {giemhpes}${gïemhpes} {jih}${jïh} jupmielasse {jaahkoles}£{jaahkole}."
  - "Men dellie hov {gaajhkh dovnh}£{gaajhkesh dovnesh} akten tjåangkesne {ij}£{ibie} limh gujht dellie oktegh utan dellie hov gaajhkh dovnh {gaajhkh dovnh}£{gaajhkesh dovnesh} aktene {tjåangkesen}${tjåangksne} tjoerimh gujht bööhkesjidh?"
  - "{Jih}${Jïh} jillhts {ij}£{ibie} limh mijjieh dillie seamma veljesne jielieminie guktie daelie, dle mijjen {jåvlemojhtsh}${jåvlemojhtesh} lijhke {jijnjem}${jïjnjem} aavoem buektieh."
  - "{Jih}${Jïh} dellie {ij}£{ibie} limh vissjeme gænnah, mijjen maadtoej jielemevuekieh {giehtjedidh}${gïehtjedidh} {jih}${jïh} mojhtelidh guktie leah buektiehtamme tjåetskemes, garre {eatnamistie}£{eatnamisnie} veasodh."
  - "Jis ij {lih}£{lij} {dagkere}£{dagkeres} almetjedabtoe, dellie {ij}£{ibie} limh {enne}${enneh} daajreme mejtie almetjidie golvesovvibie."
  - "Jeenjemesh gïeh {maōrigïelem}${maorigïelem} meehtin lin dillie båarasåbpoe goh vïjhteluhkien jaepien båeries, jïh englaanten gïele aarkgïeline jeenjemesh maōrifuelhkieh utnin, mohte {ij}£{eah} lin gaajhkesh."
  - "Learohkh dan ïpmerijhken bååhperostin guktie mahte jiermiehtovvin, juktie {ij}£{eah} lin jiermieh åådtjeme destie mij laejpiejgujmie sjïdti juktie dej dan garre vaajmoeh."
  - "Dellie vueptiestin guktie muvhth learohkh dielies gïetigujmie byöpmedieh juktie {ij}£{eah} lin bïssedamme."
  - "Mohte {ij}£{eah} lin dah faagh joekoen {vihkeles}£{vihkele}."
  - "Mohte dah skaavtegisnie tjåadtjoejin juktie idtjin guhth dejstie lohkehtæjjijste {åarjelh-saemien}${åarjel-saemien} {gielem}${gïelem} maehtieh {jih}${jïh} {ij}£{eah} lin gænnah learohkh {jijtje}${jïjtje} {ietniengielem}${ietniengïelem} {liereme}${lïereme} lohkedh."
  - "Eejhtegh {jijtje}${jïjtje} {eajnadovvin}${eajhnadovvin} gusnie maanah skuvlesne vaedtsedh, læjhkan {ij}£{eah} lin man gellie mah {orrejin}${orrijin}."
  - "{Dihte}${Dïhte} nimhtie darjoeji juktie learohkh voeneste mah {ij}£{eah} lin saemieh, aaj mijjen skuvlesne {sijhtin}${sïjhtin} vaedtsedh."
  - "{Vienhtem}${Vïenhtem} {ij}£{eah} lin dej jaahkoe skuvlem {jijtje}${jïjtje} stuvredh."
  - "Dålle jis lij joe dan mearan, {ij}£{eah} lin vielie naan moeren jallh åeksien nuvhlieh aajmene, jællan {sjijle-håevkie}${sjïjlehåevkie}."
  - "{Jih}${Jïh} {ij}£{eah} lin gujht barre {ryøjnesjæjjan}${ryöjnesjæjjan} {bijre}${bïjre} dam {eengkelh}${engkelh}."
  - "Nyjsenæjjijste lij geerjene jïh dåajmetje lij dej vööste - jis {ij}£{eah} lin baerniem beelhten nuelesne guedtieminie, guktie maa bïerne meehti dam daejredh?"
  - "Jïh nov lij gujht dïhte göökte tsiehkieh, jalts {ij}£{eah} lin gujht {gieseme-råantjoeh}${giesemeråantjoeh} gajhkh dah."
  - "Dålle jis lij joe dan mearan jamhkeme, {ij}£{eah} lin vielie naan moeren jallh åeksien nuvhlieh aajmene, jællan {sjijle-håevkie}${sjïjlehåevkie}."
  - "{Jih}${Jïh} {ij}£{ean} lin gujht barre ryöjnesjæjjan bïjre dam {eengkelh}${engkelh}."
  - "Nimhtie meehtin almetjh mah {aeriebistie}${aarebistie} {ij}£{eah} lin man {lihkes}${lïhkes} såelijiste - dej noere almetji baaktoe dellie sinsitnien {lihkebe}${lïhkebe} {bøøtin}${böötin} - ovf goh ikte györtelovvin."
  - "Mænngan goh Olof vöölki, Margrete Kreutz jïh Paulus aaj {juhtigan åarjese}£{åarjese juhtigan}, seammalaakan goh mubpieh åarjelsaemieh gïeh {ij}£{eah} lin njuajjaramme båatsojne barkedh."
  - "Ándaras Ántine {jih}${jïh}naan jeatjebi ektine gellie biejjieh laadtegh ohtsedamme, mohte {ij}£{eah} lin maam gænnah gaavneme."
  - "{Jih}${Jïh} {ij}£{eah} lin gujht barre ryøjnesjæjjan {bijre}${bïjre} dam {eengkelh}${engkelh}."
  - "Jeahta jis lin åvtelhbodti guarkeme man {jijnje}${jïjnje} barkoe {dihte}${dïhte} {sjidti}${sjïdti}, dle satne veanhta{ij}£{eah} lin ennje doesteme aelkedh gænnah."
  - "Mohte ij leah guhte daan mearan buektiehtamme guarkedh, dah almetjh lin raasth daarpesjamme guktie {ij}£{eah} lin vielie jeatjebh sahth guktie maahteme dej almetjigujmie dåemiedidh."
  - "Goh saemien {radijovem}${raadijovem} {gihtjibie}${gihtjijibie} guktie nimhtie, dle jiehtieh {ij}£{eah} lin {enne}${enneh} nuekies beetnegh."
  - "Goh olkese edtjijægan, dle tjidtjeste laejpiem åadtjoejægan maaje {ij}£{eah} lin enne geervealmetjh maam dejstie åådtjeme."
  - "Dan {baeltelen}${båeltelen} gujht {ij}£{eah} lin naan {joekehth}£{joekehts} almetjh jallh {almtjetjierth}${almetjetjïerth}."
  - "{Jijnjesh}${Jïjnjesh} lin gujht raakte {gåaloeladteme}£{gåaloelahteme} jis {ij}£{eah} lin guarkeme {jih}${jïh} maahteme lopmeguhpieh kroehkedh {jih}${jïh} dej {sijse}${sïjse} tjaangelidh {jih}${jïh} nimhtie {hiegkem}${hïegkem} beerkedh."
  - "Jis {ij}£{eah} lin almetjh dejtie åtneme {jih}${jïh} nimhtie maahteme vijrege fealadidh ohtsedih dujtie guhth lin gaarvanadteme, gie daajra man gallesh dejstie lin daelie {hiegkesne}${hïegkesne}."
  - "Nå, minngelen sån badth aaj edtja {minnedh}${mïnnedh}, guktie dah {gieh}${gïeh} {ij}£{eah} lin gåetesne aaj nuepiem åadtjoeh tjaalasovvedh."
  - "Gellieh jaepieh dan mænngan dellie akte laedtie plaeresne tjaala, jis {ij}£{eah} lin saemieh dah dan aejkien, dellie lij gujht NRK-e {jijtse}${jïjtse} {provgrammide}${programmide} {jeatjiehdahteme}${jeatjahdahteme}, eensilaakan dan ovlæhkoen {bijre}${bïjre} soptsestamme {jih}${jïh} {sjiehteles}${sjïehteles} {musigkem}${musihkem} tjoejehtamme, daamts dåajmijes vuekien mietie."
  - "{Ean}£{Eakan} ligan dah gåetesne, mohte hæhtjosne vaeresne." 
  - "Jeenjemesh gïeh maōrigïelem meehtin lin dillie båarasåbpoe goh vïjhteluhkien jaepien båeries, jïh englaanten gïele aarkgïeline jeenjemesh maōrifuelhkieh utnin, mohte {ij}£{ean} lin gaajhkesh."
  - "Eejhtegh jijtje eajnadovvin gusnie maanah skuvlesne vaedtsedh, læjhkan {ij}£{ean} lin man gellie mah orrejin."
  - "Jih {ij}£{ean} lin gujht barre ryøjnesjæjjan bijre dam eengkelh."
  - "Ándaras Ántine {jih}${jïh} naan jeatjebi ektine gellie biejjieh laadtegh ohtsedamme, mohte {ij}£{eah} lin maam gænnah gaavneme."
  - "Goh saemien radijovem {gihtjibie}${gihtjijibie} guktie nimhtie, dle jiehtieh {ij}£{eah} lin {enne}${annje} nuekies beetnegh."
  - "Dan {baeltelen}${baaltelen} gujht {ij}¥{ean} lin naan joekehth almetjh jallh {almtjetjierth}${almtjetjïerth}."
  - "Jis gie lij maahteme tjirkedh edtji {{dihte}${dïhte}}£{dam} {{managierte}${maanagïerte}}£{maanagïertem} golme jaepieh juhtedh, dellie {ij}£{ean} limen jueresne orreme mejtie edtjimen maanide vaeltedh {destie}£{dehtie} daaroen {managierteste}${maanagïerteste}, Anne-Lise {sopteste}${soptseste}."



 # - "Vienhtem {ij}£{ean} lin dej jaahkoe skuvlem jijtje stuvredh."
# Selve conNeg-formen er feil, skal ikke være finitt. Con-neg alltid finitt med Aux, pres og i finitt form i pret.
  - "Ean {lean}£{leah} månnoeh oktegh daesnie."  
  - "Ean {edtjien}£{edtjh} månnoeh datnem sturredh."

# Finitt nektingsverb 
  # FeiltypeB - Pres - Finitt nektingsverb står foran nektignsformen av hovedverbet - typisk feil blant 
  # sørsamiske skribenter er blant annet at nektingformen av hovedverbet bøyer de i samme personform. f.eks 


# four constructions of the preterite of the negative auxiliary with the verb 'to
#be'
    
  #FeiltypeC: 
# [im lim], by the negative auxiliary as a
#particle-like third person singular + 'to be' inflected for person in the preterite 

# Nektingsverbet = feil - conneg er riktig: 

  #FeiltypeD: [ij Lim],
#by the preterite negative auxiliary inflected for person + the preterite connegative lih
#of 'to be' 

# Idtjim leah 

 #eedtjem =idtjim  = ekteordsfeil 
#  #FeiltypeE:[eedtjem lih], or by the negative auxiliary in the present tense inflected for
#person + the preterite connegative lih of 'to be'

 
# Typisk feil er: Nektingsverb + også "nektingsformen av hovedverbet" som skulle stått i finitt form, bøyes  etter person: 
  - "Dah leah dagkeres aeblehts fueregh idtjin maam {sïjhtien}£{sïjhth} darjodh"  
  - "Ijje, ean {edtjien}£{edtjh} juakadidh, gustie dagkeres åssjalommesh dutnjan båetieh?"
  - "Idtjin dah {meehtin}£{maehtieh} baajedh staaloem årrodh, sïjhtin barre {nolledidh}${nollehtidh}." 

# #FeiltypeF:[im lih]).Nekting pret aux. Nektingsverbet + aux i pret.

# im lih --> im lim
# ih lih --> ih lij 
# ij lij --> ij lij 

# MB! 


  # feiltypeG:  Nektingsverbet er i presens og "Nektingsformen av hovedverbet" står som nektignsverb i preteritum! 
  # Hvis Negasjonsverbet er "idtjXX (her:Eedtjem, etc) bare som neg.verb for alle andre verb FORUTEN "copula "leah/lih".
  
  - "Mohte {eakan}£{idtjigan} {edtjigan}£{edtjh} juakadidh."
  - "eedtjem lih" 
  - "eedtjh lih"
  - "eedtji lih"  

# Feiltype H
  - "Ij leah maa dov naan johte"
  - "{Ij}£{Eah} leah dov naan måvhkah"
  
  # Må lage en regel uten copula også:
  # Mijjen ij magkere gænnah meedija man tjïrrh maehtibie sinsitniem jaksedh, vihkeles aamhtesi bïjre digkiedidh. 
  
## Correct Use

# - "Rakele veanhta eakan {lægan}£{leah} munnjan sygkelem åasteme gænnah."
#  - "Ean {lean}£{leah} månnoeh oktegh daesnie."



  - "Jis datne aktem sijjem faalen mij ij {sjeahta}£{sjïehth} dov voestes vaajtellämman mij syökemisnie lea, datne maahtah jis faalaldahkem meatah jallh ijje, veeljedh aajmone vuerpesne tjåadtjodh."  
  - "Daelie ij {gååvnese}£{gååvnesh} naan vuekiem åvtevåarose maanahoksese Krokomen tjïeltesne."
  - "Nyöjhkemem maahta aaj vedtedh goh bïehkiem syökijistie naemhtie ahte barkoem ij {nænnoste}£{nænnosth} dan jïjnje guktie syökije vaajtelamme."
  - "Laake ij {jeahta}£{jiehtieh} man båeries dovletje-laehpeme tjuara årrodh åvteli dovletje-laehpeme sjædta, mohte skïhpe lea dovletje-laehpeme 100 jaepiej mænngan dïhte våajoeji." 
  - "Maam leerehte jïh guktie dam leerehte jïh gie leerehte ij {lea}£{leah} saaht guktie."
  - "Giehpedh dam gijjiem mij ij {lea}£{leah} daerpies."
  - "Ulla vielie jeahta Saemiedigken ij {lea}£{leah} nuekies beetneh-vierhtieh, dannasnine ij pruvhkh doelkem utnedh."
  - "heerjehtidh aaj muana ahte ij {lea}£{leah} maana åvtesne vaanebearkojne orreme."
  - "Mejtie vaane vuj ij {lea}£{leah} naa absoludte aajmoe."
  - "heerjehtidh aaj muana ahte ij {lea}£{leah} maana åvtesne vaanebearkojne orreme."
  - "Mejtie vaane vuj ij {lea}£{leah} naa absoludte aajm"
  - "Dåaktere veanhta dïhte aktem aajla-hirremem åtneme, dan åvteste tjarke svæjmadi jïh {ij}£{idtji} {mujhti}£{mujhtieh} satne lij vaedtsieminie skuvleste gåatan."
  - "Maam leerehte jïh guktie dam leerehte jïh gie leerehte ij {lea}£{leah} saaht guktie."
  - "Veareldekommisjovnen / Brundtlandkommisjovnen galhkemereektehtsistie 1987:n raejeste våarome båata mij jeahta: «Staeries evtiedimmie lea evtiedimmie mij daanbien daarpoeh dååste jïh ij båetien boelven nuepieh eerjh juktie dah åadtjoeh sijjen daarpoeh krøøhkestidh»."
  - "Båatsoe ij {lea}£{leah} reeresovveme sov sjïerevoeten mietie goh akte jieleme mij lea jïjtjemse eatnamasse sjïehtedamme, saemien kultuvren aerpievuekien mietie, men vuajnalgamme goh akte jeerehtse jåartaburreste."
  - "Daate sæjhta jiehtedh dah eah {sjïehteledtieh}£{sjïehteladth} orre bïegkefaamoem bigkedh Romsesne jïh stoerre bieline Nordlaanteste."
  - "Åasavueliedimmiem gosse båarhte ij {darjoen}£{darjoeh}."
  - "Mijjieh vuesiehtimmieh utnebe mah vuesiehtieh voenges aerpievuekien daajroe mij boelvi mietie lea garantistine orreme akten monnehke voenges vierhtienuhtemasse, ij {lea}£{leah} vihkeles."
  - "Jis datne aktem sijjem faalen mij ij {sjeahta}£{sjïehth} dov voestes vaajtellämman mij syökemisnie lea, datne maahtah jis faalaldahkem meatah jallh ijje, veeljedh aajmone vuerpesne tjåadtjodh."
  - "Daelie ij {gååvnese}£{gååvnesh} naan vuekiem åvtevåarose maanahoksese Krokomen tjïeltesne."
  - "Dah golme åejvietsiehkieh gaavnedh, toelhkestidh jïh ussjedidh {ij}£{eah} leah golme maahtoeh mah tjietjeldh, daesnie sih laavenjassh mah jïjnjebh laavenjasside sjiehtieh."
  - "eah {edtjieh}£{edtjh} rasth saemij almetjij jallh ajne saemiej ektievuekie-jielemem jeeredh - "
  - "Eah {edtjieh}£{edtjh} staath nænnoestidh jallh luhpiem vedtedh dagkeres råajvarimmide mah maehtieh goerpehtidh maadth-kriebpesjide saemien ku"
  - "Bielie II ållermaahta åajvahkommes abpe budsjedteprosessem, ekonomeles mierieh ekonomijesoejkesjeboelhkese, jïh gïehteldimmiereektehtse tjaktjen 2011."
  - "Åålmegh eah {gelkieh}£{galkh} sviertide åålmegi vuestie lutnjedh, eah {gelkieh}£{galkh} lïeredh dåarodh."
  - "Im {tjohtjem}£{tjohtjh} dam mij bööremes jïjtjestanne, mohte dam mij bööremes mubpide guktie dah maehtieh gorresovvedh."
  - "Gosse seejh, ih {båetije}£{båetieh} sjædtoem seejh, mohte ohtje gerniem hov seejh, veajhta-gerniem jallh jeatjah gerniem."
  - "38 Juktie im {leam}£{leah} / leah elmierïjhkeste båateme darjodh dam maam jïjtje sïjhtem vaallah maam Aehtjie sæjhta gie mannem seedteme."
  - "ih {nahkesje}£{nahkesjh}"
  - "Njeevetje-ietnie guhte lij tjöönghkeme raajnes muerjieh, dïhte ij {leam}£{leah} (ij lij) tjöönghkeme jeenebem goh gaske-mearan dam sov kåarjem."
  - "Dan baahtjen boektelimmie vïjren bearkojste ij {leam}£{leah} (ij lij) goh dan snåale guktie dejtie jïjtsese boektelimmie vaejsjide."
  - "Goh debpede bööti, dle soptseste: Ij {leam}£{leah} (ij lij) gujht ontere, juktie manne asvedim dehtie mov mubpide tjidtjeste, juktie dïhte tsååbph jïh hussegh jïh snjearah provhki bårredh."
  - "Staaten åejvieh gieh eah dam seamma {{baalhka {prinsibpen}${prinsihpen}}¥{baalhkaprinsihpen}}£{gen-acc|baalhkaprinsihpem} {dåajvoehtidh}£{dåajvohth}, eah orre tjarkanimmiem åadtjoeh."
  - "Ij-mubpesth maelmiem tjoeveribie dan laakan nuhtjedh guktie ibie båetije boelvi jielemevåaromem øølegh, jïh reebledahkh gelkieh saemide buerine."
  - "Juktie	im leam	/ leah elmierïjhkeste båateme darjodh dam maam jïjtje sïjhtem vaallah maam Aehtjie sæjhta gie mannem seedteme."
  - "Im {leam}£{leah}	manne aerebi saelhtesne gøøleme."
  - "— Ijje, im {leam}£{leah}, mohte Lavra mannem eahtsa!"
  - "Im {leam}£{leah} ennje guvvine riejries."
  - "Dan lea stoerre giebrese juelkien bijre, mohte im {leam}£{leah} manne dam annje vuajneme."
  - "Im {leam}£{leah} giese daam soptsestamme gænnah."
  - "Im {leam}£{leah} Eallan gaavhtan, mohte aehtjien."